最高法院刑事判決　　　　　　　　　　　　　　　八十七年度台上字第二二六九號
　　上　訴　人　甲○○
　　選任辯護人　林政德律師
　　　　　　　　李茂松律師
　　　　　　　　楊振芳律師
右上訴人因殺人未遂案件，不服台灣高等法院台中分院中華民國八十六年二月二十六
日第二審判決（八十五年度上訴字第一八七一號，起訴案號：台灣彰化地方法院檢察
署八十四年度偵字第六四二八號），提起上訴，本院判決如左：
    主  文
原判決撤銷，發回台灣高等法院台中分院。
    理  由
本件原判決認定：上訴人甲○○與兄嫂即告訴人施明珠有財務糾紛。施明珠與其母即
告訴人施黃全是，於民國八十四年五月五日下午四時三十分許在彰化縣埔心鄉鎰鵬企
業有限公司（下稱鎰鵬公司），與上訴人發生口角。上訴人見告訴人母女站在一起，
竟萌殺人犯意，駕駛ＮＳ－三五二二號二千西西小客車，以倒車方式撞擊施明珠之夫
即上訴人胞兄呂坤賢所駕停置該處之ＮＸ－四八四二號小客車後，駛出鎰鵬公司門口
，再乘告訴人母女不注意之際，以倒車方式駛入該公司內欲撞擊殺害告訴人母女，經
當時在旁之黃陳愛玉迅速拉開告訴人母女，始未得逞。上訴人見狀，復將該車駛出該
公司門口，再以倒車方式駛入，欲再次撞擊告訴人母女，幸經上訴人之母呂吳留立即
趨前張開雙手阻擋並大喊「要撞就撞死我好了」，上訴人始緊急煞車而作罷等情，因
予撤銷第一審諭知上訴人無罪之判決，改判論處上訴人刑法第二百七十一條第二項、
第一項之殺人未遂罪刑，固非無見。
惟查：(一)證據本身存有瑕疵，在此瑕疵未能究明以前，逕採為有罪判決之基礎，即難
謂於經驗法則無違。原判決係依告訴人母女與證人呂坤賢、黃陳愛玉之證述，資為認
定上訴人有罪之依據。而告訴人母女及證人等雖均指稱：上訴人當時倒車三次，一次
撞車，二次欲撞告訴人母女；其中施明珠及黃陳愛玉且迭稱：上訴人第二、三次倒車
車速很快，該車在地上留有煞車痕跡，施明珠曾要求前往現場處理之警員劉昌輝記下
來云云。然據警員劉昌輝一再供證：現場並無上訴人車輛之煞車痕跡，僅有呂坤賢被
撞之車所留輪胎痕跡等語（見第一審卷第八二頁，第二審卷第二九頁背面、第三一頁
），並有經呂坤賢及上訴人簽證無訛之事故現場圖在警卷第十二頁可稽。又據劉昌輝
證稱：「當時是值班受理報案說有車禍才去現場處理，其當時現場情形就如報告表所
示一樣。」（見第一審卷第八二頁）。再者，卷附道路交通事故調查報告表(二)除載明
報案人為施明珠外，亦僅在肇事經過摘要欄記載上訴人倒車撞擊呂坤賢所駕之車受損
（見警卷第十二頁）。另據呂坤賢於當日下午九時在警訊時，對所問：「你因何事至
本警所製作筆錄﹖」答稱：「甲○○因駕車倒車故意撞損我開之車ＮＸ－四八四二號
，所以至貴所報案。」並未言及上訴人故意倒車欲撞告訴人母女（見警卷第七頁）。
是告訴人母女及呂坤賢、黃陳愛玉所為不利上訴人之供述難謂無瑕疵，自有傳訊當時
受理報案之警員，再為究明之必要。(二)被告親友所為有利被告之證言，其證明力如何
，固屬於事實審法院自由判斷之職權，然其所為判斷，仍須受論理法則之支配。原判
決對於上訴人之母即證人呂吳留證稱：上訴人撞車後僅倒車一次，係要回來載伊一起
走等語，有利上訴人之供述，並未說明有何瑕疵，徒以呂吳留係上訴人之母，於作證
時不免有護上訴人之詞，故其上開證言無法資為有利上訴人之證明，所為自由判斷
之職權行使尚不合論理法則。(三)依第一審法院勘驗現場結果，自告訴人所指上訴人倒
車之起點，至施黃全是當時所站之處，距離約二二‧四公尺，有勘驗筆錄在第一審卷
第二六頁可憑。苟以與上訴人當時所駕相同車型之 CORONA EXSIOR二千西西自排車，
在「油門踩到底」之條件下試測，由靜止狀態倒車至二十公尺處，平均最快到達秒數
為三‧八四秒，亦有第一審卷第四六頁所附委託試測結果報告可稽。該三‧八四秒既
係在「油門踩到底」之條件下，試測最快速倒車至二十公尺處之所得，顯與一般車輛
在通常甫起步三、四秒內之車況與速度，迥然有別。乃原判決竟以上開勘驗及試測結
果，認上訴人「可謂剛起步不久，易於煞車，故不能以無明顯之煞車痕跡即推定被告
（即上訴人）並無殺人犯行」，其推論實有違經驗法則。(四)觀諸上訴人全辯論意旨，
係主張：其先後倒車二次，第一次撞上呂坤賢之車，第二次係為載送呂吳留離去，因
此次倒車時速度較快，呂吳留見狀乃向其喊叫「你是要死了，要把我撞死是嗎﹖」（
見第一審卷第二十頁背面、第二九頁）；證人呂吳留並對所問：「你兒子甲○○當時
倒車是要做什麼﹖」答稱：「他要回來載我，速度與剛才現場實地履勘時一樣。」對
接續所問：「再來呢﹖」答稱：「我拍打他車的行李箱位置，並他：不肖仔，你是
否要撞死我」（見第一審卷第二九頁背面）。原判決以呂吳留係供稱：「被告倒車回
來時，我有拍打被告車的行李箱位置，並被告〝不肖子〞你是否要撞死我」，而認
「苟被告當時並無倒車殺人之舉，證人呂吳留豈會如此供述，足證被告上開所辯顯係
飾卸之詞，不足採信」，要屬斷取呂吳留上開供述所為不合理之推論，亦有違論理法
則。以上數端，或為上訴意旨所指摘，或為本院得以職權調查之事項，應認原判決有
撤銷發回更審之原因。
據上論結，應依刑事訴訟法第三百九十七條、第四百零一條，判決如主文。
中      華      民      國    八十七    年      六      月    二十六    日
                              最高法院刑事第二庭
                                  審判長法官  施  文  仁
                                        法官  陳  炳  煌
                                        法官  張  淳  淙
                                        法官  洪  文  章
                                        法官  林  錦  芳
      右正本證明與原本無異
                                              書  記  官
中      華      民      國    八十七    年      七      月      二      日
